臺灣臺南地方法院刑事判決　　　　　　　100年度訴字第470號
公　訴　人　臺灣臺南地方法院檢察署檢察官
被　　　告　陳杰良
指定辯護人　本院公設辯護人林宜靜
上列被告因違反槍砲彈藥刀械管制條例案件，經檢察官提起公訴
（100年度偵字第4060號），本院判決如下：
    主  文
陳杰良犯非法持有空氣槍罪，處有期徒刑壹年肆月，併科罰金新
臺幣萬元，罰金如易服勞役，以新臺幣壹仟元折算壹日。扣案
之空氣槍壹支（槍枝管制編號：0000000000）沒收。
    事  實
一、陳杰良明知具殺傷力之空氣槍，係槍砲彈藥刀械管制條例所
    列管之違禁物，未經中央主管機關之許可，不得非法持有，
    竟於民國100年2月3日17時、18時許，在台南市○○區○○
    路台39線附近，向真實姓名不詳綽號「阿安」之友人借得黑
    色空氣槍1支（起訴書誤為瓦斯槍，槍枝管制編號：0000000
    000號）而非法持有之。嗣陳杰良於同年3月4日0時30分許，
    在台南市○○區○○街3段與文化二十街口即「青森汽車旅
    館」門口與不知情友人吳一德、王浩鑌閒聊，巡邏員警見其
    等形跡可疑，乃趨前盤檢，經查問後陳杰良主動向盤查員警
    交出以黑色包包覆蓋藏於副駕駛座上之上開空氣槍1支，自
    首而願接受裁判。嗣經警方就車內搜索並扣得不具殺傷力之
    空氣槍1支（槍枝管制編號0000000 000號）及鋼珠彈2包、
    ＢＢ彈1罐等物，始悉上情。
二、案經台南市政府警察局歸仁分局報告臺灣台南地方法院檢察
    署檢察官偵查起訴。
    理  由
甲、證據能力部分：
一、按「法院或檢察官得囑託醫院、學校或其他相當之機關、團
    體為鑑定，或審查他人之鑑定，並準用第203條至第206條之
    1之規定」、「鑑定之經過及其結果，應命鑑定人以言詞或
    書面報告」，刑事訴訟法第208條第1項前段、第206條第1項
    分別定有明文，是經檢察官囑託相當之機關為鑑定後，經鑑
    定人以書面報告其鑑定之結果者，該鑑定書面雖屬被告以外
    之人於審判外之書面陳述，惟其屬刑事訴訟法第159條第1項
    所謂之「法律有規定者」，故不受該條項規定「不得作為證
    據」之限制，而具有證據能力；又檢察官因實務現實需求，
    就特定案件類型認當然有鑑定之必要者，基於檢察一體原則
    ，得由該管檢察長概括選任鑑定機關，是司法警察等偵查輔
    助人員於案件未移送檢察官偵辦前之調查犯罪階段，依據檢
    察長之概括授權，先行將證物送請檢察機關預先核定之專責
    鑑定人或鑑定機關實施鑑定，該鑑定人或鑑定機關亦應視同
    受承辦檢察官所選任或囑託而執行鑑定業務。經查本案卷附
    內政部警政署刑事警察局100年3月29日刑鑑字第1000037205
    號槍彈鑑定書，係台南市政府警察局歸仁分局依檢察機關事
    先概括授權囑託而送內政部警政署刑事警察局所為之書面鑑
    定報告，揆之上開說明，自具有證據能力。
二、次按被告以外之人於審判外之陳述，雖不符刑事訴訟法第15
    9條之1至第159條之4之規定，而經當事人於審判程序同意作
    為證據，法院審酌該言詞陳述或書面陳述作成時之情況，認
    為適當者，亦得為證據；當事人、代理人或辯護人於法院調
    查證據時，知有第159條第1項不得為證據之情形，而未於言
    詞辯論終結前聲明異議者，視為有前項之同意，刑事訴訟法
    第159條之5定有明文。查本案判決所引用具傳聞性質之各項
    證據資料，業據本院於審判期日依法踐行調查證據程序，公
    訴人、被告及辯護人就其餘證據之證據能力均未爭執，且於
    言詞辯論終結前亦未聲明異議，復查無依法應排除證據能力
    之情形，依上開規定，應有證據能力。
乙、實體部分
一、被告陳杰良於100年2月3日17時、18時許，在台南市○○區
    ○○路台39線附近，向真實姓名不詳綽號「阿安」之友人借
    得黑色空氣槍，嗣於上開時地經警盤查，於有偵查權限之機
    關發覺其持有上開具殺傷力之空氣槍前，主動交出上開空氣
    槍（槍枝管制編號0000000000號）1支等情，迭據被告於警
    詢、偵訊及本院審理中均供承在卷，並有台南市政府警察局
    歸仁分局扣押物品目錄表附卷可參。而扣案之槍枝經送內政
    部警政署刑事警察局以檢視法、性能檢驗法、動能測試法鑑
    定，認送驗槍枝（槍枝管制編號0000000000號），係氣體動
    力式槍枝，以小型高壓氣體鋼瓶內之氣體為發射動力，經以
    金屬彈丸測試3次，其中彈丸（直徑4.5mm、重量0.37g）最
    大發射速度為154公尺/秒，計算其動能為4.3焦耳，換算其
    單位面積動能為27焦耳/平方公分，有該局100年3月29日刑
    鑑字第1000037205號槍彈鑑驗書1份（見偵卷第17至18頁）
    在卷可憑；而依據司法院秘書長81年6月11日秘臺廳(二)字
    第06985號函釋示：殺傷力的標準為在最具威力的適當距離
    ，以彈丸可穿入人體皮肉層之動能為基準；另依日本科學警
    察研究所之研究結果，彈丸單位面積動能達20焦耳/平方公
    分，則足以穿入人體皮膚層，是在槍枝以在最具威力的適當
    距離測試，其發射單位面積動能達20焦耳/平方公分以上時
    ，認定此槍枝是具有殺傷力，且此認定標準為刑事審判與鑑
    定實務上歷年一致基準，且按槍砲彈藥刀械管制條例第8條
    所稱「可發射金屬或子彈具有殺傷力之各式槍砲」，係指具
    有適於發射金屬或子彈之正常結構與功能，而對人體具有殺
    傷力者而言，至其是否足以「使人喪失戰鬥能力」或足以「
    穿入豬體皮肉」，則非所問（最高法院96年度臺上字第5110
    號判決意旨參照）。本件卷附之內政部警政署刑事警察局槍
    彈鑑驗書雖未明指扣案之空氣槍係具有殺傷力，惟參考前開
    日本科學警察研究結果，即足以說明被告持有之扣案空氣槍
    ，既可發射金屬彈丸，其試射3次之發射動能最高之焦耳數
    為27焦耳/平方公分，是上揭槍枝應足以穿入人體之皮肉層
    ，而對人體具有殺傷力無誤。本案事證明確，應依法論科。
二、論罪科刑：
  (一)核被告所為，係犯槍砲彈藥刀械管制條例第8條第4項之非法
    持有空氣槍罪。被告自100年2月3日起至同年3月4日為警查
    獲為止，其持有上開空氣槍之行為，為繼續犯，自應論以單
    一之持有行為。
  (二)次按刑法第62條所稱自首，指行為人自行申告自己尚未被發
    覺之犯罪行為，而自願接受法院裁判之行為。其申告之內容
    ，僅須足以使刑事追訴機關憑以查明犯罪之真相即可，不以
    事實真相完全相符為必要；又所謂「未發覺之罪」，應指刑
    事追訴機關（司法警察〈官〉、檢察官或其他有偵查犯罪職
    權之公務員）尚「未知悉」犯罪事實及犯人而言；此一「知
    悉」，固不以確知某人為犯罪行為人為必要，只須有確切之
    根據得為合理之可疑者，即足當之；惟如僅為主觀上之單純
    懷疑或推測，尚難謂為發覺，最高法院72年度台上字第641
    號、75年度台上字第1634號判例意旨可資參照。被告上開為
    警查獲之情形，業據證人即查獲本案之警察邱勝煌於本院審
    理中證述：當日其等單純執行巡邏勤務，並未接獲有任何犯
    嫌持有槍枝之情資，巡邏至台南市○○區○○街3段與文化
    二十街口即某汽車旅館門附近，見被告與二名少年，認值深
    夜時分在汽車旅館門口逗留，形跡可疑，乃趨前盤檢，於盤
    查二名少年後，繼續盤查被告，經以電腦查詢被告有槍砲、
    毒品前科，因此懷疑被告車上有毒品，乃請被告下車，被告
    初始拒絕，經告知將使用強制力，被告即說車上有東西並主
    動交出黑色槍枝，查獲前其等並不知被告攜帶槍枝等語（見
    本院卷第37至39頁）。是以證人邱勝煌暨其他員警雖於事實
    欄所述時、地盤查被告，然因空氣槍係藏放於車內，均未外
    露而為員警所知悉，則在被告交出空氣槍前，員警對於被告
    未經許可持有具殺傷力之空氣槍之犯行，尚難謂有何確切之
    根據得為合理之可疑。則被告在警方尚未能確定係被告持有
    扣案之空氣槍前，即向警察承認持有該空氣槍並交出，應符
    合自首規定，爰依刑法第62條規定，減輕其刑。又被告雖係
    對於未發覺之罪自首而受裁判，然並未「報繳」其持有之空
    氣槍，核與槍砲彈藥刀械管制條例第18條第1項之規定減輕
    或免除其刑之構成要件未合，自無從適用該條項之規定，併
    此敘明。
  (三)又被告為警查獲至偵、審程序中，均坦承持有空氣槍枝之客
    觀事實，可見其尚有悔意，而扣案之上開空氣槍1枝，經鑑
    定後雖認具殺傷力，惟其單位面積動能最高僅為每平方公分
    27 焦耳，本院雖認有殺傷力，但殺傷力之程度尚屬不高，
    所生危險性亦明顯較低，且卷內亦無證據顯示被告曾持該空
    氣槍從事任何非法行為之意圖，對社會治安之危險性尚屬輕
    微，因認被告之犯罪情節尚屬輕微，爰依槍砲彈藥刀械管制
    條例第8條第6項之規定減輕其刑，並遞減之。
  (四)審酌被告前92年間已因違反槍砲彈藥刀械管制條例案件，經
    法院判處有期徒刑2年並執行完畢，仍不知警惕，於此槍彈
    氾濫之際，非法持有空氣槍，所為對社會治安造成高度潛在
    之危險性，惟念其並未持之用以犯罪，及其智識程度、生活
    狀況、犯罪動機、目的、犯後坦承犯行之態度等一切情狀，
    量處如主文所示之刑，並就罰金部分諭知易服勞役之折算標
    準。
  (五)扣案之空氣槍（槍枝管制編號0000000000號）1支，具有殺
    傷力，已如前述，為違禁物，不問屬於犯人與否，應依刑法
    第38條第1項第1款之規定宣告沒收。另扣案不具殺傷力之銀
    色空氣槍1支、鋼珠彈2包、ＢＢ彈1罐，均與被告所犯上開
    罪行無涉，且非屬違禁物，均不另為沒收之諭知。
據上論斷，依刑事訴訟法第299條第1項前段、槍砲彈藥刀械管制
條例第8條第4項、第6項，刑法第11條、第62條、第42條第3項前
段、第38條第1項第1款。
本案經檢察官宋文宏到庭執行職務。
中    華    民    國   100    年    7     月    11    日
                      刑事第三庭審判長法  官  朱中和
                                      法  官  陳威龍
                                      法  官  黃堯讚
以上正本證明與原本無異。
如不服本判決應於收受送達後10日內向本院提出上訴書狀，其未
敘述上訴之理由者，並得於提起上訴後10日內向本院補提理由書
（均須按他造當事人之人數附繕本）「切勿逕送上級法院」。
                                      書記官  許雅華
中    華    民    國   100    年    7     月    12    日
附錄本案論罪科刑法條：
槍砲彈藥刀械管制條例第8條
未經許可，製造、販賣或運輸鋼筆槍、瓦斯槍、麻醉槍、獵槍、
空氣槍或第 4 條第 1 項第 1 款所定其他可發射金屬或子彈具
有殺傷力之各式槍砲者，處無期徒刑或 5 年以上有期徒刑，併
科新臺幣 1 千萬元以下罰金。
未經許可，轉讓、出租或出借前項所列槍枝者，處 5 年以上有
期徒刑，併科新臺幣 1 千萬元以下罰金。
意圖供自己或他人犯罪之用，而犯前二項之罪者，處無期徒刑或
7 年以上有期徒刑，併科新臺幣 1 千萬元以下罰金。
未經許可，持有、寄藏或意圖販賣而陳列第 1 項所列槍枝者，
處 3 年以上 10 年以下有期徒刑，併科新臺幣 7 百萬元以下罰
金。
第 1 項至第 3 項之未遂犯罰之。
犯第 1 項、第 2 項或第 4 項有關空氣槍之罪，其情節輕微者
，得減輕其刑。